【裁判字號】    98,上訴,2207
【裁判日期】    980609
【裁判案由】    偽造文書等
【裁判全文】
臺灣高等法院刑事判決                98年度上訴字第2207號
上  訴  人
即  被  告  甲○○
                    （現另案在臺灣臺北監獄執行中）
上列上訴人因偽造文書案件，不服台灣士林地方法院98年度審訴
字第184號，中華民國98年3月13日第一審判決（起訴案號：台灣
士林地方法院檢察署98年度偵字第1074號），提起上訴，本院判
決如下：
    主  文
上訴駁回。
    理  由
一、按刑事訴訟法第350條、第361條、第362條、第367條規定，
    不服地方法院之第一審判決而上訴者，須提出上訴書狀，並
    應敘述具體理由，為上訴必備之程式；其所提出之書狀未敘
    述上訴理由，或僅曾以言詞陳述上訴理由者，均應於上訴期
    間屆滿後二十日內補提理由書於第一審法院。第一審法院經
    形式審查，認逾期未補提上訴理由者，應定期間先命補正；
    逾期未補正者，為上訴不合法律上之程式，應以裁定駁回。
    倘已提出上訴理由，但所提非屬具體理由者，則由第二審法
    院以上訴不合法律上之程式，判決駁回。而所謂具體理由，
    必係依據卷內既有訴訟資料或提出新事證，指摘或表明第一
    審判決有何採證認事、用法或量刑等足以影響判決本旨之不
    當或違法，而構成應予撤銷之具體事由，始克當之（例如：
    依憑證據法則具體指出所採證據何以不具證據能力，或依憑
    卷證資料，明確指出所為證據證明力之判斷如何違背經驗、
    論理法則）；倘僅泛言原判決認定事實錯誤、違背法令、量
    刑失之過重或輕縱，而未依上揭意旨指出具體事由，即與第
    二審上訴制度旨在請求第二審法院撤銷、變更第一審不當或
    違法之判決，以實現個案救濟之立法目的不合（最高法院97
    年度台上字第892號判決參照）。亦即所謂具體上訴理由：
    (一)須指出原判決有不當或違法之處；(二)須依據卷內既有訴訟
    資料或提出新事實、新証據為具體指摘；(三)所指判決不當、
    違法情形須實際上存在；(四)所指判決不當、違法情形須足以
    構成撤銷原判決之理由。
二、被告上訴意旨略以：被告酒駕為警攔檢時因另案公共危險遭
    通緝，且車上有發燒之幼女急須送醫，深怕簽署真名後即遭
    逮捕，無奈之下始以友人名義應訊簽名，並非故意為之。又
    被告教育程度不高，且患有癲癇、失憶症、重度躁鬱症等疾
    病，於96年5月間至馬偕醫院精神科住院診療後，經該院醫
    師建議被告參加戒酒班，酒癮問題因服藥而獲得改善，有相
    關醫療診斷資料為憑，本件係於症狀發生時未能及時服藥，
    致症狀發作，事發後亦深感懊悔不已，被告犯罪情狀顯可憫
    恕，科以最低刑度仍嫌過重，請求從輕量刑云云。
三、經查：被告犯不能安全酒駛動力交通工具及行使偽造文書等
    犯行，業據被告於偵查及原審審理坦承不諱，原判決並於理
    由說明本案相關依據，認被告自白與事實相符，經依累犯規
    定，分別判處有期徒刑10月及4月，並定其應執行為有期徒
    刑1年，核其認事用法均無違誤，量刑亦稱妥適。被告上訴
    意旨，僅泛指其並非蓄意以友人名義應訊簽名，且患有癲癇
    、失憶症、重度躁鬱疾病，請求援引刑法第59條之規定，並
    從輕量刑云云。惟查：被告自承酒駕為警攔檢時因另案公共
    危險遭通緝，乃以友人名義應訊簽名，即屬故意，至被告所
    指車上有發燒之幼女急須送醫，深怕簽署真名後遭逮捕，惟
    被告所言即使屬實，其幼女仍非不得託請警方協助送醫，況
    其所辯亦不能解免上開刑責之成立，即難認所指判決不當或
    違法情形實際上存在。又被告係罹「癲癇、失憶症、重度躁
    鬱」等疾病，有馬偕醫院乙種診斷書及萬芳醫院乙種診斷書
    為證（見原審卷第34頁、第35頁），且其於酒後仍能駕車，
    為警攔檢時尚清楚知悉其因另案公共危險遭通緝，深怕逮捕
    而以友人名義應訊簽名，即難認當時有因精神障礙或其他心
    智缺陷，致不能辨識其行為違法或欠缺依其辨識而行為之能
    力，或致其辨識行為違法或依其辨識而行為之能力，顯著減
    低之情形，再被告有多次酒駕前科，有本院被告前案紀錄表
    在卷為憑，仍不知戒絕，再次酒醉駕車，並故意以友人名義
    應訊簽名，客觀亦無顯可憫恕之情狀，原審未適用刑法第19
    條第1項、第2項及同法第59條之規定，即難認有不當或違法
    之情形實際存在，上訴人執此上訴，亦非屬具體之上訴理由
    。綜上所述，被告上訴意旨，並未依據卷內既有訴訟資料或
    提出新事證，指摘或表明第一審判決有何採證認事、用法或
    量刑等足以影響判決本旨之不當或違法，而構成應予撤銷之
    具體事由，自非屬得上訴第二審之具體理由，其上訴不合法
    律上程式，應予駁回，且不經言詞辯論而為之。
據上論斷，應依刑事訴訟法第367條前段、第372條，判決如主文
。
中    華    民    國    98    年    6     月    9     日
                  刑事第十七庭  審判長法  官  趙功恆
                                      法  官  陳憲裕
                                      法  官  高明哲
以上正本證明與原本無異。
如不服本判決，應於收受送達後10日內向本院提出上訴書狀，其
未敘述上訴之理由者並得於提起上訴後10日內向本院補提理由書
（均須按他造當事人之人數附繕本）「切勿逕送上級法院」。
                                      書記官  梁淑時
中    華    民    國    98    年    6     月    9     日


司法院資訊處製作；財團法人民間司法改革基金會備份。
